【裁判字號】    98,聲,227
【裁判日期】    981109
【裁判案由】    聲明異議
【裁判全文】
臺灣高雄地方法院刑事裁定               98年度聲字第227號
聲明異議人
即受 刑 人  甲○○
上列聲明異議人即受刑人因業務侵占等案件，對於臺灣高雄地方
法院檢察署檢察官之指揮執行（臺灣高雄地方法院檢察署98年度
執字第12974 號），聲明異議，本院裁定如下：
    主  文
聲明異議駁回。
    理  由
一、聲請意旨略以：異議人甲○○（下稱異議人）前因詐欺等案
    件，業經本院97年度易字第1208號號判決處應執行有期徒刑
    1 年，如易科罰金，以銀元300 元即新臺幣900 元折算1 日
    確定在案，異議人接獲臺灣高雄地方法院檢察署執行通知後
    ，聲請准予易科罰金，惟檢察官仍於執行命令中記載「本件
    經檢察官核示不准易科罰金，需入監執行」，而刑罰之目的
    在促進受刑人改過，回歸正常生活，使其所作為符合社會規
    範，異議人目前已有正當工作，經營平豐企業社，若入監服
    刑，該企業社之業務將停擺，事業付之流水，異議人並肩負
    家庭經濟，有母親、妻女需要扶養，且異議人經此教訓已深
    知悔改，目前已與被害人洽談賠償，希對被害人之損失予以
    補償，是爰依據司法院大法官會議釋字第245 號解釋意旨，
    聲請法院准予易科罰金，如不宜易科罰金，亦准予易服社會
    勞服務云云。
二、按「受刑人或其法定代理人或配偶以檢察官執行之指揮為不
    當者，得向諭知該裁判之法院聲明異議」、「法院應就異議
    之聲明裁定之」，刑事訴訟法第484條、第486條分別定有明
    文。查該條所稱「諭知該裁判之法院」，乃指對被告之有罪
    判決，於主文內實際宣示其主刑、從刑之裁判而言（最高法
    院79年度臺上字第19號判例參照）。次按修正前刑法第41條
    第1 項規定：「犯最重本刑為5 年以下有期徒刑以下之刑之
    罪，而受6 個月以下有期徒刑或拘役之宣告，因身體、教育
    、職業、家庭之關係或其他正當事由，執行顯有困難者，得
    以1 元以上3 元以下折算1 日，易科罰金。但確因不執行所
    宣告之刑，難收矯正之效，或難以維持法秩序者，不在此限
    。」，依其立法理由，易科罰金之規定即含對於短期刑期改
    以他種方式代替之精神，一則避免受刑人於獄中感染惡習再
    度危害社會、二則可疏解當前獄滿為患之困境。故如有身體
    、教育、職業或家庭之關係或其他正當事由，執行顯有困難
    者，則准予易刑處分，除非確因不執行所宣告之刑，難收矯
    正之效，或難以維持法秩序者，則一律不予易刑處分。是以
    有期徒刑或拘役得易科罰金之案件，法院所諭知者，僅係如
    易科罰金之折算標準而已，至於是否准予易科罰金，則賦予
    執行檢察官視個案具體情形，依前開法律規定得予裁量之權
    能，亦即執行檢察官得考量受刑人之實際情形，是否有執行
    顯有困難之要件，或有難收矯正之效，或難以維持法秩序，
    以作為其裁量是否准予易科罰金之憑據，非謂一經判決宣告
    易科罰金之標準，檢察官即應為易科罰金之處分，是以，檢
    察官此項裁量權之行使，亦僅於發生有裁量瑕疵之情況時，
    法院始有介入審查之必要。
三、經查：
（一）本件異議人因業務侵占等案件，前經本院97年度易字第12
      08號判決判以應執行刑為有期徒刑1 年，如易科罰金，以
      銀元300 元即新臺幣900 元折算1 日，嗣經異議人上訴，
      因未提出具體上訴理由，經臺灣高等法院高雄分院98年度
      上易字第547 號裁定駁回上訴而確定，有上開裁判書及臺
      灣高等法院被告前案紀錄表可稽。依上揭法條之規定，本
      件聲明人之聲明異議，應由本院裁定，合先敘明。
（二）次經本院調閱98年度執字第12947 號執行卷，異議人確因
      業務侵占等案件，經判處罪刑確定後，經執行檢察官審酌
      異議人因共同連續犯詐欺取財罪1 次，又共同犯詐欺取財
      罪4 次，再犯業務侵占罪1 次，並經判處應執行有期徒刑
      1 年，而認異議人犯案達4 罪以上，本件如不執行所宣告
      之刑，難收矯正之效，亦難以維持法秩序，而不准異議人
      易科罰金、易服社會勞動，並諭知發監執行等情，有臺灣
      高雄地方法院檢察署98年度執字第12176 號卷內之點名單
      、訊問筆錄、98年度執字第12974 號執行傳票命令、執行
      指揮書及該署之是否適用社會勞動新制案件審查表在卷可
      憑，足認執行檢察官已具體敘明其本諸職權不准受刑人易
      科罰金聲請之理由。
（三）又本院綜觀全卷，異議人本件計有6 件犯行（業務侵占1
      件、詐欺取財5 件），且定執行刑已高達1 年，依受刑人
      所應執行之刑度，已非屬短期刑期，與修正前刑法第41條
      第1 項基於對於短期刑期改以他種方式代替之精神，以避
      免受刑人於獄中感染惡習再度危害社會之立法意旨，已有
      不符，再者，異議人與共犯之本件犯罪所得已計逾新臺幣
      百萬元，而本件易科罰金之金額僅新臺幣324,000 元【90
      0 （元）×30（日）×12（月）】，然異議人迄今尚未賠
      償被害人之損失，是倘准予異議人易科罰金，豈不是令異
      議人誤認在繳付新臺幣324,000 元之罰金後，即得享有上
      開高於罰金金額之犯罪所得，此實非易科罰金制度之立法
      本意，是本院認本件確有非予執行徒刑，難收矯正之效，
      亦難以維持法秩序之情形，則執行檢察官未允准受刑人易
      科罰金、易服社會勞動顯屬有據，自難認其執行之指揮有
      何踰越法律授權、專斷等濫用權力之情事，此外，復查無
      檢察官上開裁量權之行使有何瑕疵之情事，實難謂其執行
      之指揮為不當。又異議人既有准予易科罰金，顯難收矯正
      之效，並難以維持法秩序之情形，則上揭異議意旨所指：
      異議人現有正當事業需經營，並有母親、妻女需要扶養，
      不宜入監服刑等情縱然屬實，亦難據以指摘檢察官指揮將
      異議人發監執行有何不當。
四、綜上所述，本件異議人執上開異議意旨指摘檢察官執行指揮
    不當，尚非有據，為無理由，應予駁回。
據上論斷，應依刑事訴訟法第486條，裁定如主文。
中    華    民    國    98    年    11    月    9     日
                  刑事第十三庭  法  官  王參和
以上正本證明與原本無異。
如不服本裁定，應於收受送達後5 日內向本院提出抗告狀。
中    華    民    國    98    年    11    月    10    日
                                書記官  陳惠玲


司法院資訊處製作；財團法人民間司法改革基金會備份。
